最高法院刑事判決　　　　　　九十六年度台上字第二五七一號
上　訴　人　甲○○
上列上訴人因強盜等罪案件，不服台灣高等法院台南分院中華民
國九十六年三月十三日第二審判決（九十五年度上訴字第一一九
八號，起訴案號：台灣雲林地方法院檢察署九十五年度偵字第二
六五三、二七三五號），提起上訴，本院判決如下：
    主  文
上訴駁回。
    理  由
按刑事訴訟法第三百七十七條規定，上訴於第三審法院，非以判
決違背法令為理由，不得為之。是提起第三審上訴，應以原判決
違背法令為理由，係屬法定要件。如果上訴理由書狀並未依據卷
內訴訟資料，具體指摘原判決不適用何種法則或如何適用不當，
或所指摘原判決違法情事，顯與法律規定得為第三審上訴理由之
違法情形，不相適合時，均應認其上訴為違背法律上之程式，予
以駁回。本件原判決撤銷第一審之科刑判決，改判仍論處上訴人
甲○○以意圖為自己不法之所有，攜帶兇器，以強暴至使不能抗
拒，而取他人之物罪刑；攜帶兇器搶奪，因防護贓物、脫免逮捕
，當場施以強暴罪刑，並定其應執行刑（有期徒刑八年），係依
憑上訴人之自白、證人即被害人陳堯琨、李雅婷、蔡信榮等人之
證供，卷附蒐證及翻拍照片、贓物認領保管單等證據資料而為論
斷，已敘明所憑證據及得心證之理由。並說明：（一）刑法所稱
之攜帶兇器，其兇器種類並無限制，凡客觀上足對人之生命、身
體、安全構成威脅，具有危險性之兇器均屬之，且祇須行為時攜
帶此種具有危險性之兇器為已足，並不以攜帶之初有行兇之意圖
為必要。上訴人用以強盜及準強盜犯行之電擊棒雖未扣案，惟據
李雅婷、蔡信榮之證述，該電擊棒能發出高壓電擊、功能正常，
於客觀上已足對人之生命、身體、安全構成威脅，自應認為可作
兇器使用。（二）上訴人已拿出所攜帶之電擊棒在陳堯琨面前晃
動，喝令其交付財物，如若不從，依一般人之認識，勢將隨即遭
電擊棒攻擊，如攻擊部位接近心臟，可能有喪命之危險，是通常
一般人均不會輕舉妄動而加以反抗，客觀上陳堯琨已達無法抗拒
之程度。上訴人持電擊棒喝令陳堯琨交出財物，該當於刑法強盜
罪之要件，所辯僅成立恐嚇取財罪，自無足採。（三）上訴人隨
身攜帶電擊棒，趁李雅婷打開收銀機之際搶奪其內之現金得手，
遭當時在收銀台準備結帳之蔡信榮當場抓住衣領，防止其脫逃，
上訴人遂取出藏放口袋內之電擊棒持以電擊蔡信榮，自係於搶奪
李雅婷現金後，為防護贓物、脫免逮捕而當場對蔡信榮施以強暴
，與刑法第三百三十條第一項之攜帶兇器犯準強盜罪之要件相符
，所辯僅成立搶奪罪，亦無足取等理由綦詳。核其論述與經驗法
則、論理法則及證據法則皆無違背，從形式觀察，原判決並無足
以影響判決結果之違背法令情形存在。上訴意旨略稱：（一）上
訴人並未開電擊棒朝陳堯琨攻擊，陳堯琨尚未達不能抗拒之程度
，此部分應僅構成恐嚇取財罪；又上訴人於搶奪李雅婷收銀機內
現金時，並未取出電擊棒，係於蔡信榮追出後，始持以反擊，究
不生以強盜罪論。原判決有適用法則不當之違法。（二）上訴人
既未持電擊棒朝陳堯琨攻擊，原判決引述證人李雅婷及蔡信榮之
證詞，認定上訴人強盜陳堯琨事實之證據，有證據上理由矛盾之
違法等語。惟查：原判決係援引李雅婷、蔡信榮之證言，憑以說
明上訴人所攜帶之電擊棒，足供認係刑法所稱之兇器之理由，其
此部分之上訴，容有誤會。至其他上訴意旨，係就原判決已說明
論斷之事項，徒憑己意再為爭執，或任意指摘。與法律規定得為
第三審上訴理由之違法情形，不相適合，應認其上訴為違背法律
上之程式，均應予駁回。
據上論結，應依刑事訴訟法第三百九十五條前段，判決如主文。
中　　華　　民　　國　九十六　年　　五　　月　　十　　日
                      最高法院刑事第六庭
                          審判長法官  呂　潮　澤
                                法官  吳　昆　仁
                                法官  孫　增　同
                                法官  趙　文　淵
                                法官  吳　　　燦
      本件正本證明與原本無異
                                      書  記  官
中　　華　　民　　國　九十六　年　　五　　月   十六   日
                                                H
